【裁判字號】    99,交抗,1131
【裁判日期】    990430
【裁判案由】    違反道路交通管理處罰條例
【裁判全文】
臺灣高等法院交通事件裁定            99年度交抗字第1131號
抗  告  人
即受處分人  甲○○
上列抗告人因違反道路交通管理處罰條例案件，不服臺灣士林地
方法院，中華民國99年2月26日所為裁定（99年度交聲字第115號
），提起抗告，本院裁定如下：
    主  文
抗告駁回。
    理  由
一、按汽車行駛於高速公路、快速公路或設站管制之道路，行車
    速度超過規定之最高速限或低於規定之最低速限者，處汽車
    駕駛人新臺幣（下同）3000元以上6000元以下罰鍰，並記違
    規點數1點，道路交通管理處罰條例第33條第1項第1款、第6
    3條第1項第1款定有明文。
二、原處分意旨略以：抗告人即受處分人甲○○駕駛其所有之車
    牌號碼5230-QD號自用小客車，於民國98年7月26日下午3時6
    分許，在臺61線18.1公里處，經警舉發其有「行駛快速公路
    限速80公里、經測速時速99公里，超速19公里（未滿20公里
    ）」之違規，爰依道路交通管理處罰條例第33條第1項第1款
    及第63條第1項第1款（裁決書漏載第1款）之規定，處罰鍰
    3000元，並記違規點數1點，有交通部公路總局臺北區監理
    所北監自裁字第裁40-CG0000000號違反道路交通管理事件裁
    決書（下稱裁決書）附卷可據。
三、異議意旨略以：本件測速器是否經過經濟部標準檢驗局檢驗
    合格且具合格證書，否則對該測速器之準確性仍存疑問；又
    違規地點300公尺前並未設置超速照相警告之告示牌，而是
    去年9月後才補懸掛，且縮小告示牌尺寸亦與規定不符，違
    反快速道路警告之告示牌應該更清楚更大尺寸之比例原則，
    警方採證顯不符法令規定，應請撤銷原處分並退還罰鍰云云
    。
四、原裁定意旨略以：：
（一）受處分人駕駛之車號5230-QD號自用小客車，於98年7月26
      日下午3時6分許，行經臺61線18.1公里處之行車速限為時
      速80公里路段，以時速99公里之速度超速行駛，超過規定
      之最高時速19公里，此有舉發違反道路交通管理事件通知
      單影本、舉發照片在卷可證（見原審卷第10、18頁），是
      受處分人上開違規事證明確，堪予認定。
（二）至受處分人雖以前詞置辯，然本件採證之雷達測速照相設
      備運作正常，業於98年1月1日檢定合格，有效期間至99年
      1月31日止，有經濟部標準檢驗局雷達測速儀檢定合格證
      書在卷可佐（見原審卷第20頁），足可排除測速儀器失準
      致誤為舉發之可能性。至受處分人質以取締員警並未依法
      設立警告標示，且該警告標示尺寸不符規定云云，惟本件
      違規地點前方即臺61線17.7公里處設置標示牌，執行測速
      照相儀器架設臺61線18.1公里處，明確告知「常有測速照
      相」，該告示牌於執行前懸掛，執行完畢立即卸除等情，
      有臺北縣政府警察局99年2月4日北縣警交字第0990015687
      號函及函附現場照片附卷可憑（見原審卷第17至19頁），
      堪認本件舉發路段確實已依道路交通管理處罰條例第7條
      之2第3項之規定，於法定距離設置有明顯標示，受處分人
      行經此處時，自當小心謹慎注意，依照標誌限速及指示行
      車。況道路交通管理處罰條例第4條第2項授權行政機關，
      對於道路交通標誌之指示、標示方式、設置基準及設置地
      點等事項制定規則，以執行道路交通管理、維護交通秩序
      、確保交通安全等工作，是行政機關依據道路之地形情況
      、車行流量等因素考量所依法設置之道路標誌，除有重大
      明顯瑕疵或其他違法情形外，一般用路人即均有應予遵守
      之義務，受處分人如認該交通標誌有設置不當或標示不清
      ，需循行政管道予以建議改善，不能因其主觀上認為有何
      不當之處，據以執為免責之事由，從而受處分人執詞為如
      上之主張，亦無可採。
（三）綜上所述，受處分人確於前揭時、地，駕駛其所有之車牌
      號碼5230-QD號自用小客車，有「行駛快速公路限速80公
      里、經測速時速99公里，超速19公里（未滿20公里）」之
      違規行為，從而原處分機關依道路交通管理處罰條例第33
      條第1項第1款之規定，裁處受處分人罰鍰3000元，並依同
      條例第63條第1項第1款規定，並記受處分人違規點數1點
      ，核無違誤。因而駁回受處分人異議之聲明。
五、抗告意旨略以：抗告人經常行經本案案發地點，對路況標示
    牌甚為了解注意，案發當時確實並無設置警告標示，抗告人
    也一直不了解案發當時警方是用何種儀器，為何躲在不可告
    人之處採證？雖警方聲稱該儀器每年送檢，但此送檢合格文
    件是否就是案發當時使用之測速器？另警方所提供警告示牌
    數位相片並無顯示是何時拍攝日期時間，就不能證明是案發
    當時之埸景；既然警方依法行政就應事先在測速器地點前設
    置警告標示牌拍照存證，且警方聲稱警告標示牌是執行前懸
    掛執行完畢卸除，但抗告人98年9月以後每每行經案發地點
    警告標示標牌總是日日夜夜全天候高高掛，也未見警方在執
    行勤務，故警方之說辭是不符實情疑雲重重，顯然原裁定採
    信北縣警交字第0990015687號函及所附照片是有被蒙蔽之虞
    ，應請警方提供合法文件資料並舉證案發當時確有樹立警告
    標示牌之事實，請撤銷原處分云云。
六、經查：原裁定已就受處分人於行經臺61線18.1公里處之行車
    速限為時速80公里路段，以時速99公里之速度超速行駛，超
    過規定之最高時速19公里，進而遭測速照相儀器拍照舉發受
    處分人違規之理由說明綦詳，並就受處分人異議各節如何不
    可採之理由詳予指駁。且依臺北縣政府警察局98年12月16日
    北縣警交字第0980187709號書函稱：「查本局採用雷達測速
    照相儀器，將儀器架設於不妨礙交通之處，由警務人員依法
    蒐證，且測速儀器每年送經濟部標準檢驗局檢驗合格，其適
    法性及準確性並無問題，採證當時亦無故障」（見原審卷第
    15頁），及依臺北縣政府警察局99年2月4日北縣警交字第09
    90015687號函送之經濟部標準檢驗局雷達測速儀檢定合格證
    書及原採證照片觀之，受處分人違規當時之時速確為99Km/h
    ，已超過該路段之規定時速無訛，其違規事實至為明確。至
    受處分人質疑本案雷達測速儀送檢合格之文件非案發當時使
    用之測速儀云云，惟該雷達測速儀於98年1月1日甫經經濟部
    標準檢驗局檢定合格，有該局檢定合格證書附卷足稽，受處
    分人未提出其他證據足資推翻上開合格證書之效力，所辯顯
    無可採。
七、綜上所述，原審法院認受處分人前開違規行為明確，原處分
    機關依前揭規定，裁處受處分人罰鍰3000元，並記違規點數
    1點之處分，並無違誤，因而駁回受處分人異議之聲明，經
    核並無不合。受處分人所提抗告為無理由，應予駁回。
據上論斷，應依道路交通案件處理辦法第26條，刑事訴訟法第41
2條，裁定如主文。
中    華    民    國    99    年    4    月   30   日
                  刑事第十六庭  審判長法  官  陳晴教
                                      法  官  許增男
                                      法  官  王詠寰
以上正本證明與原本無異。
不得再抗告。
                                      書記官  丁淑蘭
中    華    民    國    99    年    4     月    30    日

司法院資訊處製作；財團法人民間司法改革基金會備份。
